【裁判字號】    98,上訴,4921
【裁判日期】    981223
【裁判案由】    毒品危害防制條例
【裁判全文】
臺灣高等法院刑事判決                98年度上訴字第4921號
上  訴  人
即  被  告  甲○○
上列上訴人因違反毒品危害防制條例案件，不服臺灣桃園地方法
院98年度審訴字第2131號，中華民國98年10月30日第一審判決（
起訴案號：臺灣桃園地方法院檢察署98年度毒偵字第2390號），
提起上訴，本院判決如下：
    主  文
上訴駁回。
    理  由
一、按不服地方法院之第一審判決而上訴者，應向管轄第二審之
    高等法院為之。上訴書狀應敘述具體理由。上訴書狀未敘述
    上訴理由者，應於上訴期間屆滿後20日內補提理由書於原審
    法院，逾期未補提者，原審法院應定期間先命補正。第二審
    法院認為上訴書狀未敘述理由或上訴有第362條前段之情形
    者，應以判決駁回之，但其情形可以補正而未經原審法院命
    其補正者，審判長應定期間先命補正。刑事訴訟法第361條
    及第367條分別定有明文。所謂不服第一審判決之具體理由
    ，係指依據卷內訴訟資料，具體指摘第一審判決關於認定事
    實、適用法律及量刑等項，有違法或不當之情形而言，此為
    提起第二審上訴之法定要件。倘上訴人之上訴書狀或補提之
    上訴理由書，雖有敘述上訴理由，惟並未具體敘述第一審判
    決有上述違法、不當情形，即與未敘述具體理由無異，所為
    上訴，即不符合上訴之法定要件。
二、經查：
  (一)本件原審適用簡式審判程序，並以上訴人即被告甲○○於原
    審之自白、扣案之第一級毒品海洛因1包（驗餘淨重0.29公
    克）、桃園縣政府警察局中壢分局尿液暨毒品檢體姓名與編
    號對照表、臺灣檢驗科技股份有限公司濫用藥物尿液及藥物
    檢驗報告等為據，認定被告確有施用第一級毒品海洛因之犯
    行，量處有期徒刑6月，並諭知易科罰金之標準，及扣案第
    一級毒品海洛因1包沒收銷燬之。從形式上審查，其採證認
    事及用法，並未違反法令或悖離經驗法則、論理法則，量刑
    亦屬允當。
  (二)被告上訴理由對於原判決採證認事、用法均無爭執，僅以：
    被告之父親患有白內障及眼部惡性腫瘤開刀等重大傷病，被
    告之母親則患有氣喘及傷殘，均需被告照顧，且被告曾於民
    國96年11月至98年11月之期間，在桃園療養院接受美沙冬治
    療，並非不知悔改，被告要負擔家計扶養家人，希望本院能
    從輕量刑，或予以緩刑，或繼續美沙冬治療，或易服社會勞
    動等語。
  (三)按刑事訴訟法第361條第2項規定「上訴書狀應敘述具體理由
    」，雖未明定「具體理由」究何所指。惟就立法過程言，該
    條文之原草案第2項為：「依前項規定提起上訴者，其上訴
    書狀應敘述理由，並引用卷內訴訟資料，具體指摘原審判決
    不當或違法之事實。其以新事實或新證據為上訴理由者，應
    具體記載足以影響判決結果之理由。」嗣經提出於立法院司
    法委員會全體委員會議討論時，與會委員咸認目前第二審並
    非如第三審係法律審，為兼顧上訴人權益，經深入研商，乃
    由委員提修正動議，修正草案第361條第2項為：「上訴書狀
    應敘述具體理由」即現行公布之內容，刪除原草案之其他文
    字；其立法理由(二)亦本此趣旨，修正為「提起第二審上訴之
    目的，在於請求第二審法院撤銷、變更原判決，自須提出具
    體理由。爰增訂第2項，明定上訴書狀應敘述具體理由。又
    因目前第二審並非如第三審係法律審，故上訴理由無須如第
    367條規定以原判決違背法令為限，乃屬當然。」綜上觀之
    固足認所謂上訴書狀應敘述具體理由者，並不以其書狀應引
    用卷內訴訟資料，具體指摘原審判決不當或違法之事實，亦
    不以於以新事實或新證據為上訴理由時，應具體記載足以影
    響判決結果之情形為必要。惟提起第二審上訴之目的，既在
    於請求第二審法院撤銷、變更原判決，故所稱具體理由，係
    指須就不服之判決為具體之指摘而言，如僅泛稱原判決認事
    用法不當或採證違法、判決不公等，均非具體理由；至於上
    訴理由之具體與否，係屬第二審法院審查範圍，不在第一審
    法院命補正之列，是上訴書狀如已敘述理由，無論其具體與
    否，即無待其補提理由書或命補正（最高法院97年度臺上字
    第892號判決意旨參照）。
  (四)本件原判決於理由欄，業已詳敘認定被告犯行所依憑之證據
    及理由，被告對此亦無爭執，且查被告所犯毒品危害防制條
    例第10條第1項之施用第一級毒品罪，其法定刑為6月以上5
    年以下有期徒刑之罪，原審量處有期徒刑6月，已屬法定刑
    範圍內最低刑度，而觀諸被告之犯罪情狀，並無另有特殊之
    原因，客觀上足以引起一般人之同情，認為予以宣告法定最
    低度刑，猶嫌過重，而得依刑法第59條規定酌量減輕其刑之
    情形，被告上訴請求本院再予從輕量刑，於法尚屬無據。被
    告曾因施用毒品案件，於88年間經送觀察、勒戒及強制戒治
    ，又於95年間因施用毒品案件，經送觀察、勒戒及強制戒治
    之執行紀錄，有本院被告前案紀錄表可稽，其仍未能戒除施
    用毒品惡習，再犯本件施用毒品犯行，鑒於其戒毒意志不堅
    之性格及一再施用毒品之犯罪狀況，實難認無再犯之虞，自
    不宜為緩刑之宣告，原判決因而未併予諭知緩刑，亦無違誤
    。另被告係於強制戒治執行完畢釋放後，5年內再犯本件施
    用第一級毒品罪，依毒品危害防制條例第23條第2項規定應
    依法追訴或裁定交付審理，亦即因原據以實施之強制戒治既
    已無法收其實效，爰施以刑事處遇程序而不再施以保安處分
    。況美沙冬治療法僅係政府給予濫用毒品成癮者另一戒癮之
    治療方式，其目的與入勒戒處所、戒治所之目的相同，因此
    接受美沙冬替代療法僅係行政管制上輔助染有毒癮之人所為
    之醫療措施，依毒品危害防制條例第21條規定，限於「犯罪
    未發覺前」自動向行政院衛生署指定之醫療機構請求治療，
    而於治療中經查獲者，始可由檢察官為不起訴處分，另依同
    條例第24條亦僅規定檢察官可為附命完成戒癮治療之緩起訴
    處分，本案依前所述，既應依法追訴並經檢察官提起公訴，
    自與前揭規定不符，上訴意旨請求改命繼續進行美沙冬治療
    云云，乃於法未合。綜上，被告上訴意旨以父母患有殘疾，
    需被告照顧並負擔家計，及其曾接受2年美沙冬治療非不知
    悔改為由，請求從輕量刑，或予以緩刑，或繼續美沙冬治療
    云云，顯均於法不合，且空泛無據，並未具體指摘或表明第
    一審判決有何採證認事、用法或量刑等足以影響判決本旨之
    不當或違法，要難謂其上訴書狀已經敘述具體理由。揆諸上
    開所述，本件上訴並未敘述具體理由，而不合法定程式，應
    予駁回，並不經言詞辯論為之。至得否准予易服社會勞動，
    乃屬執行時檢察官指揮執行之範疇，亦附此敘明之。
據上論斷，依刑事訴訟法第367條前段、第372條，判決如主文。
中    華    民    國    98    年    12    月    23    日
                刑事第十三庭    審判長法  官   曾德水
                                      法  官   陳恆寬
                                      法  官   崔玲琦
以上正本證明與原本無異。
如不服本判決，應於收受送達後10日內向本院提出上訴書狀，其
未敘述上訴之理由者並得於提起上訴後10日內向本院補提理由書
（均須按他造當事人之人數附繕本）「切勿逕送上級法院」。
                                      書記官   馬佳瑩
中    華    民    國    98    年    12    月    24    日


司法院資訊處製作；財團法人民間司法改革基金會備份。
